【裁判字號】    98,交聲,243
【裁判日期】    980825
【裁判案由】    聲明異議
【裁判全文】
臺灣屏東地方法院交通事件裁定         98年度交聲字第243號
原處分機關  交通部公路總局高雄區監理所屏東監理站
異  議  人  乙○○
上列受處分人因違反道路交通管理處罰條例事件，對於交通部公
路總局高雄區監理所屏東監理站民國98年07月03日所為之處分（
原處分：屏監違字第裁82-V00000000號）聲明異議，本院裁定如
下：
    主  文
異議駁回。
    理  由
一、原處分意旨略以：受處分人即異議人乙○○（下稱異議人）
    於民國96年2 月5 日8 時45分，駕駛車牌號碼P5J-756 號重
    型機車，行經屏東縣屏東市○○路與民教路口時，因駕車行
    經有燈光號誌管制之交岔路口闖紅燈並拒絕停車接受稽查而
    逃逸之違規情節，爰依道路交通管理處罰條例第53條第1 項
    、第60條第1 項規定，裁處罰鍰新臺幣（下同）4,800 元，
    並記違規點數4 點等語。
二、異議意旨略以：
  (一)異議人駕駛之P5J-756 號重型機車，係異議人於民國95年
      5 月底6 月初向萬興機車商行購買並辦理2 年24期分期付
      款，貸款繳納截至97年6 月4 日並辦理車籍登記，分期付
      款期間車籍為萬興機車商行所有。
  (二)交通部公路總局屏東監理站係依屏東縣警察局舉發違反道
      路交通管理事件通知單逕行舉發，依法應提出異議人違規
      事實之相片或相關證明文件，惟經異議人向交通部公路總
      局屏東監理站函查均無違規事實之相片或相關證明文件，
      且異議人亦持交通部公路總局屏東監理站之公文書向所稱
      寄存送達郵政機關均無所獲，實讓異議人無法信服，不知
      屏東縣警察局逕行舉發所憑為何？是否又是烏龍罰單？依
      異議人印象從未有警攔檢不服稽查加速逃離現場之情事，
      況且警察機關逕行舉發肯定躲至暗處，適違規者違反時以
      哨音嚇阻違規者停車，是問依屏東縣警察局所稱違規時間
      上午8 時45分，且於屏東市○○路口車輛鼎沸，何以證明
      其有攔阻異議人，而異議人不服稽查加速逃離現場之情事
      ，為此提出聲明異議，請求撤銷原處分。
三、按汽車駕駛人闖紅燈之違規行為，當場不能或不宜攔截製單
    舉發者，得對汽車所有人逕行舉發；前項逕行舉發，應記明
    車輛牌照號碼、車型等可資辨明之資料，以汽車所有人為被
    通知人製單舉發，道路交通管理處罰條例第7 條之2 第1 項
    第1 款、第4 項定有明文。又依同條例第85條第1 項規定：
    「本條例之處罰，受舉發違反道路交通管理事件之受處罰人
    ，認為受舉發之違規行為應歸責他人者，應於舉發違反道路
    交通管理事件通知單應到案日期前，檢附相關證據及應歸責
    人相關證明文件，向處罰機關告知應歸責人，處罰機關應即
    另行通知應歸責人到案依法處理。逾期未依規定辦理者，仍
    依本條例各該違反條款規定處罰」。是交通違規案件當場不
    能製單舉發者，得對汽車所有人逕行舉發，而於汽車所有人
    與使用人不同時，固應以實際違規駕駛人為處罰對象。又按
    員警稽查違反交通法規之各種違規行為，本有不同之執行方
    法；就超速或酒醉駕車等類型之違規行為，固須輔以科學工
    具量測行車速度、血液或吐氣中所含酒精濃度，始得判定；
    然就闖紅燈而言，應由執行交通勤務之員警以目視方式，即
    可確定；又闖越紅燈之違規行為，本質上具高度危險性，發
    生時間甚短，屬稍縱即逝之違規行為，自難強令員警於每次
    舉發闖紅燈之違規行為時，均須另輔以其他證據。此在數量
    龐大且突發狀況較多之交通事件中尤然，不因未經拍照存證
    或其他科學方法舉證而有異。另按駕駛人駕駛車輛在道路上
    ，應遵守道路交通標誌、標線、號誌之指示、警告、禁制規
    定，並服從執行交通勤務之警察或依法令執行指揮交通及交
    通稽查任務人員之指揮，道路交通管理處罰條例第4 條第1
    項定有明文。汽車駕駛人，行經有燈光號誌制之交岔路口闖
    紅燈者，處1,800 元以上5,400 元以下罰鍰；汽車駕駛人，
    駕駛汽車有違反本條例之行為，經交通勤務警察或依法令執
    行交通稽查任務人員制止時，不聽制止或拒絕停車接受稽查
    而逃逸者，除按各該條規定處罰外，處3,000 元以上6,000
    元以下罰鍰，道路交通管理處罰條例第53條第1 項、第60條
    第1 項分別定有明文。汽車駕駛人有違反道路交通管理處罰
    條例第53條、第60條之情形者，除依原條款處罰鍰外，並予
    以分別記點3 點、1 點，道路交通管理處罰條例第63條第1
    項第3 款、第1 款亦有明文。而依同條例第3 條第8 款，汽
    車包括機器腳踏車在內，是有關駕駛機車違規，亦有上開規
    定之適用。
四、經查：
  (一)交通警員掣單舉發違反道路交通管理處罰條例所列之違規
      事實，本質上為行政處分，係公務員基於職務上權力，依
      法就特定之具體事件所為具有公法上效果之單方行政行為
      ，基於公務員為公法上行為具有公信力之原則，該行政處
      分當可被推定為真正，其據以依法處分之事實認定亦為真
      正無誤，此與民事訴訟法第355 條第1 項規定：「文書依
      其程式及意旨得認作公文書者，推定其為真正」之情形相
      同。本此公信原則，乃立法者賦予行政機關制定違反道路
      交通管理事件統一裁罰基準及處理細則，使勤務警員得當
      機處分，以達其維護交通秩序、安全之行政目的。反之，
      若謂公務員一切行政行為均需預留證據以證其實，則國家
      行政勢必窒礙難行。據此，刑事訴訟法就犯罪證據有關之
      規定中與屬行政秩序罰之交通違規裁罰本質不合之部分，
      自不在準用之列。證人甲○○即本件舉發員警與異議人乙
      ○○抑素昧平生，並無仇隙，衡情當無設詞攀誣、濫予舉
      發之理，本件既無任何證據足資證明證人甲○○有捏造事
      實、違法取締之情事，則執勤員警本其維護交通秩序、安
      全職責所為之舉發，自應受到合法、正確之推定，合先敘
      明。
  (二)異議人於前揭時間騎乘上開重型機車，行經屏東縣屏東市
      ○○路與民教路口，面對紅燈仍穿越路口，嗣為警攔查等
      情，業據證人即舉發員警甲○○於本院訊問時以具結擔保
      其供述之真實性並在負擔偽證罪之心理處罰狀態下證稱：
      舉發的位置一定在很明顯的位置且有很明顯的動作。定點
      攔停是在紅綠燈過去的地方，我們都會做出手勢，且車牌
      號碼都辨識很清楚才會作舉發。巡邏時發現因騎機車沒辦
      法照相，若定點都有二位警員在場執勤，對於這種違法的
      情形都會由兩人就車型、車牌號碼、顏色都覺得一致時才
      會舉發等語（見本院卷第22頁），並有舉發違反道路交通
      管理事件通知單可稽（見本院卷第10頁），又執勤員警本
      其維護交通秩序、安全職責所為之舉發，自應受到合法、
      正確之推定，且衡諸執勤員警甲○○與異議人素不相識，
      亦無怨隙，又於本院具結擔保其證述真實，自無設詞攀誣
      異議人之可能，其證言應堪採信。是異議人顯有前述之違
      規事實，應堪予以認定。
五、綜上所述，異議人確有於前揭時、地騎乘上開機車行經有燈
    光號誌管制之交岔路口闖紅燈並拒絕停車接受稽查而逃逸之
    違規情節無訛。從而，原處分機關依道路交通管理處罰條例
    第53條第1 項、第60條第1 項暨違反道路交通管理事件統一
    裁罰基準表第53條第1 項、第60條第1 項之規定，裁處異議
    人罰鍰共4,800 元，並依同條例第63條第1 項規定，併記違
    規點數4 點，核無違誤。異議人聲明異議，為無理由，應予
    駁回。
六、據上論斷，應依道路交通案件處理辦法第19條，裁定如主文
    。
中    華    民    國    98    年    8     月    25    日
                  交通法庭      法  官  潘正屏
以上正本證明與原本無異。
如不服本裁定應於收受送達後5 日內向本院提出抗告書狀敘述抗
告之理由抗告於臺灣高等法院高雄分院。
中    華    民    國    98    年    8     月    25    日
                                書記官  唐明煌


司法院資訊處製作；財團法人民間司法改革基金會備份。
